最高法院民事判決　　　　　　　　　　　　　　　　九十三年度台上字第八五０號
　　上　訴　人　鴻蔚企業股份有限公司
　　法定代理人　呂時俊
　　訴訟代理人　李慶榮律師
　　　　　　　　孫守濂律師
　　被 上訴 人　石生金實業股份有限公司
　　法定代理人　張碧蓮
　　訴訟代理人　林益輝律師
右當事人間請求給付貨款事件，上訴人對於中華民國九十一年十月二日台灣高等法院
台中分院第二審判決（九十一年度重上字第六三號），提起上訴，本院判決如下：
    主  文
原判決廢棄，發回台灣高等法院台中分院。
    理  由
本件被上訴人主張：上訴人於民國九十年三月五日向伊購買砂石二十萬立方米，並簽
訂買賣契約書，約定砂每立方米售價新台幣（下同）二百三十元、石每立方米二百一
十元，且以伊之廠內為交貨地點，迄今伊已出貨之價金共七百四十八萬六千九百二十
六元，惟上訴人並未給付等情，爰依民法第三百六十七條之規定，求為命上訴人如數
給付及加付法定遲延利息之判決。
上訴人則以：依系爭買賣契約書之約定，被上訴人須交付砂石二十萬立方米予伊，惟
其只交付二萬五千六百四十六．一二立方米，其餘則以砂石漲價及股東糾紛為由，拒
絕交貨，致伊無法如期交貨予訴外人，而受有一千餘萬元之違約損失，被上訴人自應
負賠償責任等語，資為抗辯。
原審維持第一審所為上訴人敗訴判決，駁回其上訴，係以：被上訴人如前揭主張之事
實，有買賣契約書、發票、出貨月報表、支票及退票理由單等件可證，且為上訴人所
自認，自堪信為真實。雖上訴人以前揭情詞置辯，但由系爭買賣契約書第一條及第四
條之約定內容以觀，被上訴人係分期供給砂石，上訴人則於一次交付之票據到期日給
付價金，如被上訴人未能依約履行砂石供給義務時，不問其原因為何，兩造間之砂石
供給契約即告終止，亦即被上訴人無繼續供給上訴人砂石之義務，自不因此負債務不
履行之責任，而上訴人就被上訴人於契約有效存在時所供應之砂石仍負有給付價金之
義務。乃上訴人以被上訴人未繼續供應砂石為由，請求賠償或拒絕給付價金，均非可
取。又系爭買賣契約於被上訴人供應砂石滿二十噸前，縱不可終止，然被上訴人已為
之給付既未獲得對價，其自得行使民法第二百六十四條第一項所定之同時履行抗辯權
，拒絕自己之給付。從而，被上訴人依民法第三百六十七條之規定，請求上訴人給付
已交付砂石之價金七百四十八萬六千九百二十六元，及自起訴狀繕本送達翌日起算之
法定遲延利息，即屬有據，應予准許等詞，為其判斷之基礎。
按得心證之理由，依民事訴訟法第二百二十二條第四項之規定，應記明於判決，若判
決未記明得心證之理由，即有同法第四百六十九條第六款所定判決不備理由之違法。
查原審雖認定系爭買賣契約，應於被上訴人不能依約履行其供給砂石義務時終止云云
，但對於被上訴人不能依約履行供給砂石一節，既攸關判斷該契約是否已合法終止，
竟未於判決理由項下說明其認定之依據，遽以契約業已終止為由，謂上訴人之抗辯為
不可採，自有判決不備理由之違誤。又原審僅以上訴人未給付已交付砂石部分之價金
，即認被上訴人得依民法第二百六十四條第一項之規定，拒絕交付砂石，而對於被上
訴人已交付砂石部分之價金與其尚未交付之砂石二者，是否互為對待給付而得主張同
時履行抗辯，則未於判決理由項下敘明，亦屬判決不備理由。上訴論旨，指摘原判決
不當，求予廢棄，非無理由。
據上論結，本件上訴為有理由。依民事訴訟法第四百七十七條第一項、第四百七十八
條第二項，判決如主文。
中　　　華　　　民　　　國　　九十三　　年　　　四　　　月　　二十三　　日
                              最高法院民事第一庭
                                  審判長法官  李  錦  豐
                                        法官  楊  鼎  章
                                        法官  吳  麗  女
                                        法官  謝  正  勝
                                        法官  陳  國  禎
      右正本證明與原本無異
                                               書  記  官
中　　　華　　　民　　　國　　九十三　　年　　　五　　　月　　 十二 　　日
                                                                        Ａ
